【裁判字號】    99,交易,621
【裁判日期】    990910
【裁判案由】    過失傷害
【裁判全文】
臺灣臺中地方法院刑事判決             99年度交易字第621號
公  訴  人  臺灣臺中地方法院檢察署檢察官
被      告  甲○○
上列被告因過失傷害致重傷案件，經檢察官提起公訴（99年度偵
字第15567號），本院判決如下：
    主    文
甲○○犯過失傷害致人重傷罪，處有期徒刑柒月。
    犯罪事實
一、甲○○未考領駕駛執照，仍於民國98年12月15日上午某時，
    騎乘車牌號碼KAW-887號重型機車，沿臺中縣豐原市○○路
    由西南往東北方向行駛，至中興路與博愛街口，欲改沿劃有
    分向限制線之博愛街向北行駛，其應注意汽車在未劃設慢車
    道之雙向2車道行駛時，應在遵行車道內行駛，在劃有分向
    限制線之路段，不得駛入來車之車道內，且應注意車前狀況
    ，隨時採取必要之安全措施，而當時天候晴、有日間自然光
    線、視距良好，並無不能注意之情事，卻疏未注意依遵行車
    道行駛及注意車前狀況，於同日上午9時27分許，先行駛至
    博愛街南向車道停止線前之行人穿越道上，車頭朝向北方，
    車身位處博愛街南向2車道間之白線延伸至行人穿越道之點
    ，再逆向行駛至博愛街南向車道停止線內，而駛入來車車道
    ，欲伺機跨越分向限制線，駛入博愛街之北上車道。適韓維
    岫騎乘F9A-275號重型機車，沿博愛街由北往南方向行駛至
    南向車道停止線處，見甲○○逆向行駛至其前方，煞避不及
    ，其車頭撞擊甲○○之機車車頭左側，韓維岫因而人、車倒
    地，致受有頭部外傷併右側硬腦膜下出血、腹壁挫傷併左側
    肋骨閉鎖性骨折及血胸、水腦症、呼吸衰竭等傷害，另因韓
    維岫之頭部受撞擊，意識呈現重度昏迷狀態，為植物人，無
    自主能力，須依賴呼吸器，24小時臥床，無行動能力，屬重
    度精神障礙，而於其身體受有難治之重傷害。甲○○於肇事
    後即留於現場，向前來處理事故之警員主動陳明係肇事者，
    自首接受裁判。
二、案經韓維岫之法定代理人乙○○於99年5月18日訴由臺灣臺
    中地方法院檢察署檢察官偵查起訴。
    理    由
一、程序部分﹕
    依刑法第287條前段之規定，同法第284條之過失傷害罪，須
    告訴乃論。另按被害人之法定代理人，得獨立告訴，刑事訴
    訟法第233條第1項定有明文。經查，本件被害人韓維岫經本
    院於99年3月17日以99年度監宣字第21號裁定宣告為受監護
    宣告之人，並選定韓維岫之子乙○○為監護人，該裁定於99
    年4月9日確定，有本院99年度監宣字第21號民事裁定、確定
    證明書各1份附卷可稽。依民法第1113條準用同法第1098條
    第1項規定：「監護人於監護權限內，為受監護人之法定代
    理人」，乙○○既為韓維岫之監護人，自得以法定代理人之
    身分獨立提出告訴，合先敘明。
二、認定犯罪事實所憑之證據及理由﹕
    訊據被告甲○○固坦承有於上開時、地騎乘機車，並與被害
    人韓維岫所騎乘之機車發生碰撞之情，惟矢口否認有何過失
    傷害致人重傷之犯行，辯稱：伊沒有去撞被害人，是被害人
    騎機車來撞伊；被害人撞伊的時候，伊的機車沒有動云云，
    經查：
  (一)觀諸現場路口由西向東方向攝影之錄影光碟內容，被告係先
    自中興路往東北方向騎駛至博愛路口，並於光碟所示時間7
    時29分55至58秒（查本件車禍發生時間係上午9時27分許，
    有道路交通事故調查報告表(一)在卷可稽，而於此光碟中可看
    見被告行經事故路口之畫面，可見光碟所示時間與實際時間
    誤差約2小時）間，被告利用博愛街南北向綠燈時，騎車橫
    跨路口（即自路口之南方騎至路口之北方）至博愛街南向車
    道上；另於光碟所示時間7時30分21秒時，博愛街南向車道
    路口有1人飛出，身體一側著地，倒在地上（見本院卷第11
    頁之勘驗筆錄及第16至19頁之翻拍照片）。再觀諸現場路口
    由西南往東北方向攝影之錄影光碟內容，於光碟所示時間7
    時30分17至19秒期間，被告從博愛街南向車道停止線前方之
    行人穿越道，逆向騎駛進入博愛街南向車道停止線內，並於
    光碟所示時間7時30分19秒時，在博愛街南向車道停止線內
    南向二車道間之白線附近，與被害人之機車發生接觸（見本
    院卷第11頁反面之勘驗筆錄及第21、22頁之翻拍照片）。則
    由上開光碟內容，可知被告係於逆向駛入博愛街南向車道之
    行進狀態下，與被害人之機車發生碰撞，致被害人當場飛出
    倒地。被告辯稱其係於靜止狀態遭被害人撞擊云云，與客觀
    之光碟內容不符，應係其事後卸責之詞，難以採信。
  (二)按汽車在未劃設慢車道之雙向2車道行駛時，應依下列規定
    ：一、均應在遵行車道內行駛。二、在劃有分向限制線之路
    段，不得駛入來車之車道內。又汽車行駛時，駕駛人應注意
    車前狀況，並隨時採取必要之安全措施。道路交通安全規則
    第97條第1項第1款、第2款、第94條第3項分別訂有明文。被
    告騎車自應盡上述道路交通安全之注意義務，而依當時天候
    晴、有日間自然光線、視距良好，並無不能注意之情事，被
    告竟疏未注意遵行車道行駛及注意車前狀況，而逆向駛入博
    愛街南向車道，以致肇事，致使被害人韓維岫受有上開傷害
    ，則被告顯有過失。
  (三)又被害人韓維岫於98年12月15日發生車禍後，受有頭部外傷
    併右側硬腦膜下出血、腹壁挫傷併左側肋骨閉鎖性骨折及血
    胸、水腦症、呼吸衰竭等傷害，另因被害人韓維岫之頭部受
    撞擊，意識呈現重度昏迷狀態，為植物人，無自主能力，須
    依賴呼吸器，24小時臥床，無行動能力，屬重度精神障礙，
    並經本院以99年度監宣字第21號裁定宣告為受監護宣告之人
    。以上有行政院衛生署豐原醫院出具之韓維岫診斷證明書2
    份、行政院衛生署豐原醫院醫輔具中心流體力學床墊、氣墊
    床需求評估報告、行政院衛生署豐原醫院醫療復健輔具中心
    氧氣製造機評估報告、本院99年度監宣字第21號民事裁判各
    1份、韓維岫現況照片4張在卷可憑。則被害人韓維岫所受之
    上述傷害，核屬於身體或健康，有重大難治之重傷害。
  (四)此外，本件復有卷附道路交通事故現場圖、道路交通事故調
    查報告表(一)(二)、臺中縣警察局豐原分局交通分隊受理道路交
    通事故案件管制簿各1份、現場及車損照片26張等在卷可稽
    。綜上所述，被告就本件車禍之發生具有過失，且其過失與
    被害人韓維岫所受之重傷害結果間具有相當因果關係。本件
    事證明確，被告之犯行洵堪認定。
三、論罪科刑﹕
    核被告所為，係犯刑法第284條第1項後段之過失傷害致人重
    傷罪。被告因無駕駛執照駕車，因而致被害人韓維岫受有前
    述之傷害，依法應負過失傷害致人重傷罪之刑事責任，應依
    道路交通管理處罰條例第86條第1項之規定，加重其刑。又
    被告於本案肇事後，在有偵查犯罪職務之公務員知悉犯罪事
    實前，即向到場之處理之員警陳述其係肇事者並接受裁判，
    有臺中縣警察局道路交通事故肇事人自首情形紀錄表1紙在
    卷可參，核與自首之規定相符，爰依刑法第62條前段規定，
    減輕其刑，並先加後減之。爰審酌被告無犯罪前科，素行尚
    可；其明知自己無駕駛執照不得騎駛機車，仍不顧公眾及交
    通安全，騎機車行駛於市區道路，且未遵循交通安全規則之
    規定行駛，以致肇事，該車禍並造成被害人韓維岫之頭部因
    受撞擊，意識呈現重度昏迷狀態，為植物人，無自主能力，
    須依賴呼吸器，24小時臥床，無行動能力，屬重度精神障礙
    之身體重傷害，致被害人及其家屬需承受身體上及精神上之
    巨大痛苦；被告犯罪後未具悔意，且自98年12月15日案發迄
    今均未賠償告訴人任何損失；另告訴人表示被告態度惡劣，
    請求對被告從重量刑等一切情狀，量處如主文所示之刑。
四、適用之法律﹕
  (一)刑事訴訟法第299條第1項前段。
  (二)道路交通管理處罰條例第86條第1項。
  (三)刑法第284條第1項後段、第62條前段。
  (四)刑法施行法第1條之1第1項、第2項前段。
本案經檢察官丙○○到庭執行職務。
中    華    民    國    99    年    9     月    10    日
                      刑事第十三庭  法  官  戴嘉慧
以上正本證明與原本無異。
如不服本判決應於收受判決後10日內向本院提出上訴書狀，並應
敘述具體理由；其未敘述上訴理由者，應於上訴期間屆滿後20日
內向本院補提理由書 (均須按他造當事人之人數附繕本)「切勿
逕送上級法院」。
告訴人或被害人對於判決如有不服具備理由請求檢察官上訴者，
其上訴期間之計算係以檢察官收受判決正本之日期為準。
                                    書記官  劉晴芬
中    華    民    國    99    年    9     月    13    日
【附錄本案論罪科刑法條】
《刑法第284條第1項》
因過失傷害人者，處6月以下有期徒刑、拘役或5百元以下罰金，
致重傷者，處1年以下有期徒刑、拘役或5百元以下罰金。
《道路交通管理處罰條例第86條》
汽車駕駛人，無駕駛執照駕車、酒醉駕車、吸食毒品或迷幻藥駕
車、行駛人行道或行經行人穿越道不依規定讓行人優先通行，因
而致人受傷或死亡，依法應負刑事責任者，加重其刑至二分之一
。
汽車駕駛人，在快車道依規定駕車行駛，因行人或慢車不依規定
，擅自進入快車道，而致人受傷或死亡，依法應負刑事責任者，
減輕其刑。

司法院資訊處製作；財團法人民間司法改革基金會備份。
